【裁判字號】    97,財管,39
【裁判日期】    970402
【裁判案由】    選任遺產管理人
【裁判全文】
臺灣高雄地方法院民事裁定              97年度財管字第39號
聲  請  人  台灣土地銀行股份有限公司
法定代理人  丁○○
非訟代理人  甲○○
被繼承人    乙○○
上聲請人為被繼承人乙○○聲請選任遺產管理人事件，本院裁定
如下：
    主  文
選任丙○○○（女，民國○○年○ 月○○日生，身分證統一編號：Ｚ0
00000000號）為被繼承人乙○○（男，民國45年7 月19生，身分
證統一編號：Ｚ000000000號）之遺產管理人。
程序費用新臺幣壹仟元由被繼承人乙○○之遺產負擔。
    理  由
一、按繼承開始時，繼承人之有無不明者，由親屬會議於1 個月
    內選定遺產管理人，並將繼承開始及選定遺產管理人之事由
    ，向法院報明；無親屬會議或親屬會議未於前條所定期限內
    選定遺產管理人者，利害關係人或檢察官，得聲請法院選任
    遺產管理人，並由法院依前項規定為公示催告，民法第1177
    條、第1178條第2 項分別定有明文。
二、本件聲請意旨略以：緣被繼承人乙○○（男，民國○○年○ 月
    ○○日生，身分證統一編號：Ｚ000000000號，生前住高雄市○
    ○區○○路156 號8 樓之1） 於90年8 月13日協同其配偶丙
    ○○○向聲請人借款新台幣（下同）255 萬元，並以其所有
    之土地及建物設定本金最高限額抵押權306 萬元，作為向聲
    請人借款之擔保，然其自95年12月10日起未依約還款，積欠
    聲請人2,291,971 元；嗣因乙○○於96年3 月11日死亡，又
    其繼承人均已拋棄繼承，復未於1 個月內召開親屬會議指定
    乙○○之遺產管理人，聲請人為取償債權，乃為利害關係人
    ，為此依民法第1178條第2 項規定提起本件聲請。再者，丙
    ○○○為被繼承人前開債務之連帶保證人，且其戶籍設於被
    繼承人上開設定抵押權之房屋，並請求指定丙○○○為本件
    之遺產管理人等語。
三、經查，聲請人主張之前揭事實，業據其提出繼承系統表、他
    項權利證明書、抵押權設定契約書、其他約定事項各1 份及
    戶籍謄本、本院函文、借據各2 份為證。又被繼承人乙○○
    確已於96年3 月11日死亡，其配偶、子女、兄弟姊妹均已拋
    棄繼承，且父母、祖父母先逝等事實，業據本院依職權調閱
    96年度繼字第1080號、第1540號拋棄繼承事件卷宗核閱無訛
    ，堪信屬實。據此，本件被繼承人乙○○之繼承人均已拋棄
    繼承，其親屬會議亦未於法定期限內選定遺產管理人，揆諸
    首揭法條規定與前開說明，聲請人為乙○○之債權人，自有
    利害關係，其向本院聲請選任乙○○之遺產管理人，應屬有
    據。
四、本院審酌被繼承人之配偶丙○○○雖已拋棄繼承權，惟擔任
    遺產管理人與拋棄繼承權乃不同之層面，不容混為一談，尚
    不得認拋棄繼承者即不適宜擔任遺產管理人。經查，丙○○
    ○不僅係被繼承人之配偶，又為上開債務之連帶保證人，其
    對於被繼承人生前之財產及其他債權債務等關係均應較他人
    為清楚，又其與被繼人為至親之關係，如由其擔任遺產管理
    人，對於被繼承人遺產之管理應會善盡遺產管理人應有之注
    意義務，故由其擔任本件之遺產管理人，自屬適宜並符合社
    會一般人之合理期待。綜上各情，本院就被繼承人遺產之管
    理及處理和債務之清償等問題，認以丙○○○為被繼承人之
    遺產管理人最為適宜，爰依聲請選任丙○○○（女，46 年7
    月13日生，身分證統一編號：Ｚ000000000號）為被繼承人乙
    ○○之遺產管理人。
五、依非訟事件法第157條、第24條第1項，裁定如主文。
中    華    民    國    97    年    4     月    2     日
                  家事法庭  法  官  楊佩蓉
以上正本證明與原本無異。
如不服本裁定應於送達後10日內向本院提出抗告狀，並繳納裁判
費新台幣1,000元。
中    華    民    國    97    年    4     月    2     日
                            書記官  黃勤涵


司法院資訊處製作；財團法人民間司法改革基金會備份。
